台灣高等法院交通事件裁定　　　　　　　　　　　　九十一年度交抗字第九七五號
　　抗　告　人
　　即受處分人　解伯鏞
　　　　　　 （即甲○○）
右抗告人因違反道路交通管理處罰條例案件，不服臺灣臺北地方法院中華民國九十一
年十月二十二日裁定（九十年度交聲更字第五號），提起抗告，本院裁定如左：
    主  文
抗告駁回。
    理  由
一、原裁定意旨（如附件）。
二、抗告意旨略以：抗告人甲○○曾因不服交通事件裁決所，以空白打字之罰緩裁定
    一百一十七件，不附任何送達或退回的佐證，令繳巨額罰金而抗告，曾蒙台灣高
    等法院九十年交抗字第二十四號卓裁：抗告人意旨指摘及此為有理由，原裁定撤
    銷。今見台北地方法院九十年度交聲更字第五號裁定，未見對抗告人之意旨加以
    指摘，抗告人仍然不服交通事件裁決所之罔視公權力執行之公信力，任意以臨時
    打字的裁決書當作合法、合程序的公文書，不但草率越權，且有恣意魚肉市民之
    嫌，特此抗告云云。
三、經查：
  (一)抗告人確有本件違規事實，均分別有台北縣警察局舉發違反道路交通管理事件通
    知單在卷足憑，並經原審於裁定書中詳述理由明確，是其違規事實應堪認定。至
    舉發單之寄達，係為予受處分人陳述意見之機會，故乃以舉發單通知受處分人應
    到案日期，以予受處分人表達意見之機，受處分人是否依舉發單上應到案日期到
    案，僅關係處分機關對受處分人之該項違規行為得裁處之罰緩金額，此觀諸道路
    交通管理處罰條例第九條第一項後段規定：「‧‧‧；不服舉發事實者，應於十
    五日內，向處罰機關陳述意見；其不依通知所定期限前往指定處所聽候裁決，且
    未依規定期限繳納罰緩結案或向處罰機關陳述意見者，處罰機關得逕行裁決之。
    」之規定可知，是並不得因受處分人未收受該舉發通知書，而否認受處分人之違
    規事實，此先敘明。
  (二)至對於抗告人因未收受舉發通知單，而裁決機關得否逕行裁決一情，原裁定文業
    於裁定理由欄第參三中說明如下：
    本件如附表一至附表八（見原審裁定書附表一至附表八）所示之舉發單，均係以
    受處分人行車執照所登記地址台北市大安區○○○路○段一七七號十四樓之四寄
    發，惟均因無人簽收而退回，此有原處分機關八十八年六月二十五日北市裁四字
    第八八六八０三九三００號函附原審前審卷可稽（原審前審卷第二一二頁參照）
    ，而如前所述，違反道路交通管理處罰條例之行為人，未依規定自動繳納罰鍰或
    未依規定到案聽候裁決，處罰機關固得依違反道路交通管理事件統一裁罰標準及
    處理細則第四十四條第一項（舊法）之規定及依標（基）準表，對行為人逕行裁
    決，惟該條項規定乃必以行為人經合法收受舉發通知單後，無正當理由未依該舉
    發通知單上所載應到案日期為罰鍰之繳納或到案聽候裁決時，方有適用，易言之
    ，如行為人未能合法收受舉發通知單之送達，即難認處罰機關可對行為人為逕行
    裁決，而九十年五月三十日修正，同年六月一日起生效施行前之違反道路交通管
    理事件統一裁罰標準及處理細則第五條規定，處理違反道路交通管理事件，有關
    文書之送達程序，準用刑事訴訟法之規定，而刑事訴訟法第五十九條規定，需行
    為人有(一)住居、事務所或所在地不明、(二)掛號郵寄不能到達者或(三)因住居於法權
    所不及之地，不能以其他方法送達者等三種情形之一，方可對行為人為公示送達
    ，本件受處分人於附表一至附表八所示之時間之違規行為，其舉發單送達後係因
    無人簽收而退回，並非屬掛號郵寄不能到達之情形，而受處分人其住所於八十七
    年七月四日前係設在台北縣新店市○○路一四九號二樓，其後遷往台北市大安區
    ○○○路三段二七三號十一樓，亦無住居所不明之情形，此有卷附之受處分人戶
    籍謄本可稽，則原處分機關並不能以無人簽收舉發通知單退回，而逕認受處分人
    係已經合法收受舉發通知單，並且故意不依限到案，核諸前揭說明，自難認受處
    分人係故意不在應到案日期前到案甚明。
  (三)按道路交通案件處理辦法第二十條本文規定：交通法庭認為聲明異議有理由或聲
    明異議雖無理由而原處分不當或違法者，應以裁定將原處分經聲明異議部分撤銷
    ，並自為裁定。是原審基於前述原因，認受處分人對其違規行為並非故意不依限
    到案，且依行政罰在法律之適用上亦有「從新從輕」原則之類推適用，而應適用
    最有利於受處分人之法律，並認各該違規行為均應從輕裁處最低罰緩等情，自屬
    合法，原裁定文亦分別於裁定理由欄第參四、肆四、伍四、陸四、柒四、捌四、
    玖四點中對其裁處依據說明甚詳。
  (四)是綜上述，原審認受處分人確有違規事實，並依法自為裁處等情，經核自無違誤
    ，抗告人抗告稱，交通事件裁決所以空白打字之罰緩裁定一百一十七件，不附任
    何送達或退回的佐證，而令繳巨額罰金云云，即屬無理，應予駁回。
四、據上論斷，應依道路交通案件處理辦法第二十六條，刑事訴訟法第四百十二條，
    裁定如主文。
中      華      民      國    九十一    年     十二     月   四         日
                              台灣高等法院交通法庭
                                  審判長法  官  葉  騰  瑞
                                        法  官  江  國  華
                                        法  官  莊  明  彰
右正本證明與原本無異。
不得再抗告。
                                        書記官  廖  嫣  雯
中      華      民      國    九十一    年     十二     月    五        日
